臺灣板橋地方法院刑事判決　　　　　　　96年度易字第1637號
公　訴　人　臺灣板橋地方法院檢察署檢察官
被　　　告　乙○○
上列被告因詐欺案件，經檢察官聲請簡易判決處刑（聲請案號：
95年度偵字第20576 號），本院認不宜逕以簡易判決處刑，改依
通常程序審理，判決如下：
    主  文
乙○○無罪。
    理  由
一、公訴意旨以：被告莊雲娟（另結）與真實姓名年籍不詳、綽
    號「阿平」之成年女子（下稱「阿平」）共同意圖為自己不
    法之所有，基於詐欺之犯意聯絡，於民國九十四年九月間，
    莊雲娟將其所有在華南商業銀行建成分行所開立、帳號0000
    00000000之帳戶，提供予「阿平」作為詐欺所得匯款之用，
    並負責為「阿平」提領款項。而被告乙○○亦雖預見將自己
    之金融帳戶提供他人使用可能幫助他人從事財產犯罪，竟不
    違背其本意，基於幫助他人從事財產犯罪之犯意，於同年九
    月間，將其所有在土地商業銀行基隆分行所開立、帳號為00
    0000000000之帳戶及在國泰世華商業銀行建國分行所開立、
    帳號為00000000000 之帳戶，提供予「阿平」作為詐欺所得
    匯款之用。嗣「阿平」所屬之詐騙集團成員於九十五年八月
    二十九日十三時許，撥打電話向李素貞詐稱其金融卡遭冒用
    ，需監控其帳戶，並要求其辦理網路跨行轉帳作業，使甲○
    ○陷於錯誤，而匯款新臺幣271,000 元至陳慶龍在中華郵政
    股份有限公司板橋中正路郵局所開立、帳號為000000000000
    00之帳戶中（陳慶龍涉犯幫助詐欺罪嫌部分，另行飭警追查
    中），再經詐騙集團成員將前揭款項轉匯至莊雲娟所有之上
    開帳戶內。嗣莊雲娟於同年八月三十日十一時三十分許，在
    臺北縣三重市○○路1 號華南商業銀行三重分行內，欲提領
    前揭款項時，為該行行員蘇玲慧發現前揭帳戶為警示帳戶而
    報警處理，經警當場扣得莊雲娟所有華南商業銀行帳戶之存
    摺1 本、印章1 枚、乙○○所有土地商業銀行帳戶之存摺一
    本、印章一枚、提款卡一張，並經警於同日十八時四十五分
    許，在臺北縣三重市○○路○ 段87巷23號4 樓，扣得莊雲娟
    所有華南商業銀行帳戶之存摺一本、提款卡一張、乙○○所
    有土地商業銀行帳戶、國泰世華商業銀行帳戶之存摺各一本
    、銀行匯款單三十張、傳真及匯款指示帳戶表15張、帳目表
    及日期單三張。因認被告乙○○涉犯刑法第三十條第一項、
    第三百三十九條第一項之幫助詐欺罪嫌等語。
二、按犯罪事實應依證據認定之，無證據不得認定其犯罪事實，
    又不能證明被告犯罪者，應諭知無罪之判決，刑事訴訟法第
    一百五十四條第二項、第三百零一條第一項分別定有明文。
三、查被告乙○○於偵查中固承認於上開時、地將其所有之上開
    銀行帳戶存摺、印章、提款卡等物提供給「阿平」使用之事
    實（詳偵查卷第158 、186 頁）。經查：
    (一)被告乙○○提供上開其所有之二家銀行帳戶予綽號「阿平
      」之人之事實，業據被告於偵查中供認不諱（詳上開偵訊
      筆錄），且有上揭帳戶之存摺、金融卡、印章扣案可證及
      國泰世華商業銀行九十五年十二月二十五國世建國字第
      0080號函暨檢附乙○○上開帳戶開戶資料附卷可參，此部
      分事實應堪確認。
    (二)被告乙○○之上揭存摺係在被告莊雲娟至華南銀行三重分
      行提領詐騙所得時為警查獲，而被告莊雲娟及「阿平」所
      屬之詐欺集團，以詐欺方式詐騙案外人李素貞，致其將遭
      詐騙之款項271000元先匯入案外人陳慶龍（其所涉犯幫助
      詐欺罪部分，檢察官另案偵查中）之中華郵政股份有限公
      司板橋中正路郵局之帳戶內，再經詐騙集團成員將該款項
      轉匯至被告莊雲娟所有之上開帳戶內之事實，固據李素貞
      於警詢中指述綦詳，且有502 、514 頁），且有李素貞之
      匯款資料附卷可稽，被告莊雲娟及「阿平」所屬詐欺集團
      之前揭詐欺犯行，固堪認定，惟上揭詐欺犯行皆未使用被
      告乙○○所提供之帳戶一節，亦堪認定。
    (三)本案首應審酌者，乃被告乙○○提供帳戶之幫助行為與正
      犯之詐欺行為，是否有因果關係。
      (1)按刑法上之幫助犯，以正犯已經犯罪為構成要件，故幫
        助犯無獨立性，如無他人犯罪行為之存在，幫助犯即無
        由成立，此有最高法院六十年台上字第二一五九號判例
        可資參照，此乃幫助犯之從屬性使然。再者，幫助人提
        供人之幫助行為，對於正犯實行本罪之犯行及結果，是
        否需存有因果關係，始能成立幫助犯乙節，應採肯定見
        解。亦即幫助行為必須對於犯罪流程產生實際上（或係
        精神或係物質）之影響，有所因果貢獻，才能歸責給幫
        助犯，如果正犯根本未使用幫助犯給予之物質助力，而
        該物質助力也未對正犯犯行提供任何精神幫助，則對正
        犯犯行及犯罪結果皆欠缺因果貢獻之幫助行為，仍不能
        論以幫助犯。
      (2)經查，被告乙○○固有將上開帳戶提供予真實姓名年籍
        不詳綽號「阿平」之成年男子使用，任由該男子所屬之
        詐欺集團使用，惟上開被害人因詐欺而匯入款項之帳戶
        ，皆非被告乙○○所提供之上開帳戶，業據說明如前，
        是「阿平」所屬詐欺集團並未使用被告乙○○上開帳戶
        以遂行其等之詐欺犯行，準此，被告乙○○提供上開帳
        戶之幫助行為與「阿平」所屬詐欺集團之詐欺行為尚欠
        因果關係，揆諸上揭說明，被告乙○○提供上開帳戶之
        行為，尚難論以刑法第三十條之幫助犯。
四、綜上所述，本院綜合卷證資料，被告乙○○之上開銀行帳戶
    既未經詐欺案之被害人匯入或轉帳受詐騙金額，即被告乙○
    ○所欲幫助之正犯即詐欺集團並未利用其帳戶實施詐欺之犯
    罪，則被告乙○○即無由成立詐欺罪之幫助犯。此外，復查
    無其他積極證據足資證明被告乙○○有何公訴人所指之幫助
    詐欺犯行，既不能證明被告乙○○犯罪，依法應為無罪之諭
    知。
五、被告乙○○經合法傳喚，無正當理由不到庭，本院認本件係
    應諭知無罪之案件，爰不待其陳述逕行判決。
據上論斷，應依刑事訴訟法第四百五十二條、第三百零一條第一
項、第三百零六條，判決如主文。
本件經檢察官吳宗光到庭執行職務。
中　　華　　民　　國　　96　　年　　8 　　月　　31　　日
                  刑事第十七庭  審判長法　官  李幼妃
                                      法  官  鄭燕璘
                                      法  官  張紹省
以上正本證明與原本無異
如不服本判決，應於判決送達後10日內敘明上訴理由，向本院提
出上訴狀（應附繕本），上訴於臺灣高等法院。
                                      書記官　黃頌棻
中　　華　　民　　國　　96　　年　　9 　　月　　10　　日
